【裁判字號】    97,上訴,138
【裁判日期】    981126
【裁判案由】    貪污治罪條例等
【裁判全文】
臺灣高等法院刑事判決                 97年度上訴字第138號
上  訴  人
即  被  告  甲○○
選任辯護人  林國漳  律師
上  訴  人
即  被  告  丁○○
選任辯護人  林志嵩  律師
上  訴  人
即  被  告  己○○
選任辯護人  陳雲進  律師
上  訴  人
即  被  告  庚○○
選任辯護人  李蒼棟  律師
上  訴  人
即  被  告  丙○○
選任辯護人  林火炎  律師
上  訴  人
即  被  告  辛○○
指定辯護人  義務辯護人林順益律師
上  訴  人
即  被  告  乙○○
選任辯護人  林志嵩  律師
上列上訴人因貪污治罪條例等案件，不服臺灣宜蘭地方法院96年
度訴字第17號，中華民國96年11月16日第一審判決（起訴案號：
臺灣宜蘭地方法院檢察署96年度偵字第1號），提起上訴，本院
判決如下：
    主  文
原判決關於甲○○、丁○○、己○○、庚○○、丙○○、辛○○
、乙○○部分，均撤銷。
甲○○與公務員共同連續利用職務上之機會，詐取財物，處有期
徒刑柒年貳月，褫奪公權貳年。所得財物「JP-4」航空用油肆萬
貳仟加侖及「JP-8」航空用油貳萬加侖，應予連帶追繳並發還國
防部聯合後勤司令部第二地區支援指揮部花東油料庫，如全部或
一部無法追繳時，應追徵其價額，或以其財產抵償之。扣案之車
號058-HS號之油罐車壹輛、輸油管貳條及無線電陸台，均沒收。
又與公務員共同竊取公有財物，處有期徒刑拾年貳月，褫奪公權
參年。所得財物軍用柴油肆萬柒仟肆佰加侖，應予連帶追繳並發
還國防部聯合後勤司令部第三地區支援指揮部北部地區油料庫，
如全部或一部無法追繳時，應追徵其價額，或以其財產抵償之。
扣案之車號058-HS號之油罐車壹輛、輸油管貳條及無線電陸台，
均沒收。應執行有期徒刑拾貳年陸月，褫奪公權參年。所得財物
「JP-4」航空用油肆萬貳仟加侖及「JP-8」航空用油貳萬加侖，
應予連帶追繳並發還國防部聯合後勤第二地區支援指揮部花東油
料庫，如全部或一部無法追繳時，應追徵其價額，或以其財產抵
償之。所得財物軍用柴油肆萬柒仟肆佰加侖，應予連帶追繳並發
還國防部聯合後勤司令部第三地區支援指揮部北部地區油料庫，
如全部或一部無法追繳時，應追徵其價額，或以其財產抵償之。
扣案之車號058-HS號之油罐車壹輛、輸油管貳條及無線電陸台，
均沒收。
丁○○與公務員共同連續利用職務上之機會，詐取財物，處有期
徒刑柒年貳月，褫奪公權貳年。所得財物「JP-4」航空用油肆萬
貳仟加侖及「JP-8」航空用油貳萬加侖，應予連帶追繳並發還國
防部聯合後勤第二地區支援指揮部花東油料庫，如全部或一部無
法追繳時，應追徵其價額，或以其財產抵償之。扣案之車號058-
HS號之油罐車壹輛、輸油管貳條及無線電陸台，均沒收。又與公
務員共同竊取公有財物，處有期徒刑拾年貳月，褫奪公權參年。
所得財物軍用柴油肆萬柒仟肆佰加侖，應予連帶追繳並發還國防
部聯合後勤司令部第三地區支援指揮部北部地區油料庫，如全部
或一部無法追繳時，應追徵其價額，或以其財產抵償之。扣案之
車號058-HS號之油罐車壹輛、輸油管貳條及無線電陸台，均沒收
。應執行有期徒刑拾參年，褫奪公權參年。所得財物「JP-4」航
空用油肆萬貳仟加侖及「JP-8」航空用油貳萬加侖，應予連帶追
繳並發還國防部聯合後勤第二地區支援指揮部花東油料庫，如全
部或一部無法追繳時，應追徵其價額，或以其財產抵償之。所得
財物軍用柴油肆萬柒仟肆佰加侖，應予連帶追繳並發還國防部聯
合後勤司令部第三地區支援指揮部北部地區油料庫，如全部或一
部無法追繳時，應追徵其價額，或以其財產抵償之。扣案之車號
058-HS號之油罐車壹輛、輸油管貳條及無線電陸台，均沒收。
己○○與公務員共同連續利用職務上之機會，詐取財物，累犯，
處有期徒刑柒年貳月，褫奪公權貳年。所得財物「JP-4」航空用
油肆萬貳仟加侖及「JP-8」航空用油貳萬加侖，應予連帶追繳並
發還國防部聯合後勤第二地區支援指揮部花東油料庫，如全部或
一部無法追繳時，應追徵其價額，或以其財產抵償之。扣案之車
號058-HS號之油罐車壹輛、輸油管貳條及無線電陸台，均沒收。
又與公務員共同竊取公有財物，處有期徒刑拾年貳月，褫奪公權
參年。所得財物軍用柴油肆萬柒仟肆佰加侖，應予連帶追繳並發
還國防部聯合後勤司令部第三地區支援指揮部北部地區油料庫，
如全部或一部無法追繳時，應追徵其價額，或以其財產抵償之。
扣案之車號058-HS號之油罐車壹輛、輸油管貳條及無線電陸台，
均沒收。應執行有期徒刑拾貳年，褫奪公權參年。所得財物「JP
-4」航空用油肆萬貳仟加侖及「JP-8」航空用油貳萬加侖，應予
連帶追繳並發還國防部聯合後勤第二地區支援指揮部花東油料庫
，如全部或一部無法追繳時，應追徵價額，或以財產抵償之。所
得財物軍用柴油肆萬柒仟肆佰加侖，應予連帶追繳並發還國防部
聯合後勤司令部第三地區支援指揮部北部地區油料庫，如全部或
一部無法追繳時，應追徵其價額，或以其財產抵償之。扣案之車
號058-HS號之油罐車壹輛、輸油管貳條及無線電陸台，均沒收。
庚○○與公務員共同連續利用職務上之機會，詐取財物，處有期
徒刑柒年貳月，褫奪公權貳年。所得財物「JP-4」航空用油肆萬
貳仟加侖及「JP-8」航空用油貳萬加侖，應予連帶追繳並發還國
防部聯合後勤第二地區支援指揮部花東油料庫，如全部或一部無
法追繳時，應追徵其價額，或以其財產抵償之。扣案之車號058-
HS號之油罐車壹輛、輸油管貳條及無線電陸台，均沒收。又與公
務員共同竊取公有財物，處有期徒刑拾年貳月，褫奪公權參年。
所得財物軍用柴油肆萬柒仟肆佰加侖，應予連帶追繳並發還國防
部聯合後勤司令部第三地區支援指揮部北部地區油料庫，如全部
或一部無法追繳時，應追徵其價額，或以其財產抵償之。扣案之
車號058-HS號之油罐車壹輛、輸油管貳條及無線電陸台，均沒收
。應執行有期徒刑拾壹年，褫奪公權參年。所得財物「JP-4」航
空用油肆萬貳仟加侖及「JP-8」航空用油貳萬加侖，應予連帶追
繳並發還國防部聯合後勤第二地區支援指揮部花東油料庫，如全
部或一部無法追繳時，應追徵其價額，或以其財產抵償之。所得
財物軍用柴油肆萬柒仟肆佰加侖，應予連帶追繳並發還國防部聯
合後勤司令部第三地區支援指揮部北部地區油料庫，如全部或一
部無法追繳時，應追徵其價額，或以其財產抵償之。扣案之車號
058-HS號之油罐車壹輛、輸油管貳條及無線電陸台，均沒收。
丙○○與公務員共同利用職務上之機會，詐取財物，處有期徒刑
貳年陸月，褫奪公權壹年。所得財物「JP-8」航空用油壹萬加侖
，應予連帶追繳並發還國防部聯合後勤第二地區支援指揮部花東
油料庫，如全部或一部無法追繳時，應追徵其價額，或以其財產
抵償之。扣案之車號058-HS號之油罐車壹輛、輸油管貳條及無線
電陸台，均沒收。又與公務員共同竊取公有財物，處有期徒刑貳
年拾月，褫奪公權壹年。所得財物軍用柴油肆萬柒仟肆佰加侖，
應予連帶追繳並發還國防部聯合後勤司令部第三地區支援指揮部
北部地區油料庫，如全部或一部無法追繳時，應追徵其價額，或
以其財產抵償之。扣案之車號058-HS號之油罐車壹輛、輸油管貳
條及無線電陸台，均沒收。應執行有期徒刑肆年拾月，褫奪公權
壹年。所得財物「JP-8」航空用油壹萬加侖，應予連帶追繳並發
還國防部聯合後勤第二地區支援指揮部花東油料庫，如全部或一
部無法追繳時，應追徵其價額，或以其財產抵償之。所得財物軍
用柴油肆萬柒仟肆佰加侖，應予連帶追繳並發還國防部聯合後勤
司令部第三地區支援指揮部北部地區油料庫，如全部或一部無法
追繳時，應追徵其價額，或以其財產抵償之。扣案之車號058-HS
號之油罐車壹輛、輸油管貳條及無線電陸台，均沒收。
辛○○與公務員共同竊取公有財物，處有期徒刑貳年拾月，褫奪
公權壹年。所得財物軍用柴油肆萬柒仟肆佰加侖，應予連帶追繳
並發還國防部聯合後勤司令部第三地區支援指揮部北部地區油料
庫，如全部或一部無法追繳時，應追徵其價額，或以其財產抵償
之。扣案之車號058-HS號之油罐車壹輛、輸油管貳條及無線電陸
台，均沒收。
乙○○與公務員共同竊取公有財物，處有期徒刑貳年拾月，褫奪
公權壹年。所得財物軍用柴油肆萬柒仟肆佰加侖，應予連帶追繳
並發還國防部聯合後勤司令部第三地區支援指揮部北部地區油料
庫，如全部或一部無法追繳時，應追徵其價額，或以其財產抵償
之。扣案之車號058-HS號之油罐車壹輛、輸油管貳條及無線電陸
台，均沒收。
    事  實
一、己○○前曾因竊盜案件，經台灣台南地方法院於民國（下同
    ）87年7月29日以87年度易字第1826號判處有期徒刑2年確定
    ，於88年5月7日入監，於89年6月23日縮短刑期假釋出監，
    並於90年5月6日假釋期滿執行完畢。
二、甲○○為正侑工程有限公司（下稱正侑公司）之實際負責人
    ，丁○○為志洋工程有限公司（下稱志洋公司）之負責人，
    甲○○因多次承包軍方所辦理之各油庫油池清洗等相關工程
    ，因而結識楊昆城（涉犯貪污治罪條例部分，由國防部高等
    軍事法院95年訴第01號判決判處有期徒刑十二年）；楊昆城
    自民國（下同）93年10月1日起，接任聯勤第二地區支援指
    揮部花東油料庫中校庫長，負責督導花東地區陸海空三軍通
    用主、附油之申請、接收、儲存、分配、帳籍管制及各項油
    料設施（備）、機具之管理、維護等相關油料業務，為公務
    員。楊昆城因理財不當，供需失衡，見職務上所掌管之航空
    油料為數甚鉅，有利可圖，為紓解財務困難之窘境，遂與甲○○商議，約定由楊昆城利用職務上之機會，向其所督導之
    花東地區油庫詐取航空油料，由甲○○等人使用油罐車載出
    ，並約定楊昆城每50加侖之「JP -4」可從中分得新臺幣（
    下同）800元、每50加侖之「JP-8」可從中分得1千元之利益
    ，楊昆城因之與甲○○、丁○○、己○○、戊○○（已死亡
    ，業經本院另為判決）、庚○○或丙○○等人共同意圖為自
    己不法所有，間接或直接基於犯意之聯絡及概括之犯意，先
    後共同為下列行為：
  (一)於94年11月27日12時許，由甲○○、丁○○調來民用油罐車
    7輛（起訴書誤載為6輛），率己○○、戊○○、庚○○及不
    知情之工作人員10餘人，前往楊昆城所轄位於台東志航基地
    之台東油料分庫志航作業組第二待命掩體，由楊昆城利用職
    務上之機會，對所屬台東油料分庫之人員吳致寰、黃世凱、
    吳聲弘佯稱：「花蓮油料分庫油管破損漏油損耗，需借志航
    基地之油料補充」等語，而指示其等執行輸油作業；以此方
    式施用詐術，使台東志航基地之台東油料分庫人員吳致寰、
    黃世凱、吳聲弘陷於錯誤，依楊昆城之指示執行輸油作業；
    再由甲○○、丁○○、己○○、戊○○、庚○○及不知情之
    工作人員10餘人所駕駛之民用油罐車進入志航基地營區內，
    基於利用同一犯罪機會之單一犯罪決意，多次抽取該作業組
    建安油庫中之航空用油「JP-4」，總計以此方式詐領取得公
    有航空用油「JP-4」達4萬2千加侖，迄當晚21時許抽油完畢
    。得手後，即由甲○○交付67萬2千元現金（起訴書誤載為
    67萬元，應予更正）予楊昆城收受後離去。
  (二)於94年12月8日，楊昆城承前利用職務上之機會詐取航空油
    料之概括犯意，藉所屬花東油料庫執行花蓮至台東油管輸油
    作業，管壓飽滿之機會，由楊昆城先行抵達花蓮鳳林泵站，
    自行打開營區大門，由楊昆城利用職務上之機會，對該花蓮
    鳳林泵站之人員周文貴、王宏傑佯稱：「花蓮油料分庫漏油
    損耗，需借花蓮鳳林泵站之油料補充」等語，而指示其等執
    行輸油作業，以此方式施用詐術，使花蓮鳳林泵站人員周文
    貴、王宏傑陷於錯誤，依楊昆城之指示執行輸油作業；再由
    甲○○、丁○○、己○○、戊○○、庚○○駕駛丁○○所有
    之車號058-HS油罐車進入花蓮鳳林泵站之營區內，基於利用
    同一犯罪機會之單一犯意決意，抽取該作業組花蓮鳳林泵站
    油庫中之航空用油「JP-8」計5車次，總計以此方式詐得公
    有航空用油「JP- 8」達1萬加侖。得手後，由甲○○交付20
    萬元現金予楊昆城，隨即押車離去。
  (三)於95年1月9日，楊昆城承前利用職務上之機會詐取航空油料
    之概括犯意，又藉所屬花東油料庫執行花蓮至台東油管輸油
    作業，管壓飽滿之機會，由楊昆城先行抵達花蓮鳳林泵站，
    自行打開營區大門，由楊昆城利用職務上之機會，對該花蓮
    鳳林泵站之人員周文貴、王宏傑佯稱：「花蓮油料分庫漏油
    損耗，需借花蓮鳳林泵站之油料補充」等語，而指示其執行
    輸油作業，以此方式施用詐術，使花蓮鳳林泵站人員周文貴
    、王宏傑陷於錯誤，依楊昆城之指示執行輸油作業；再由甲○○、丁○○、己○○、戊○○、庚○○、丙○○駕駛丁○○所有之車號058-HS油罐車進入花蓮鳳林泵站之營區內，基
    於利用同一犯罪機會之單一犯意決意，抽取該作業組花蓮鳳
    林泵站油庫中之航空用油「JP-8」計5車次，總計以此方式
    詐得公有航空用油「JP-8」達1萬加侖。得手後，甲○○當
    場交付20萬元現金予楊昆城後離去。
三、甲○○因長年承包軍方所辦理之各油庫油池清洗等相關工程
    ，適聯勤第三地區支援指揮部辦理之「蘇澳油料分庫AB坑道
    油池清洗暨附屬設施整修工程」（以下簡稱AB坑道油池清洗
    工程）由正侑公司得標。而李坤源為北部地區油料庫蘇澳油
    料分庫（以下簡稱蘇澳油庫）之工修組副組長，負責公安環
    保設施維護及油槽清洗監工之工作，張建國為聯勤油料庫蘇
    澳分庫上士，負責油料設施維修、機械保養及人員訓練並油
    槽清洗監工之工作，李坤源及張建國均為公務員（李坤源、
    張建國經國防部北部地方軍事法院95年重訴第5號判決分別
    判處有期徒刑12年，再經國防部高等軍事法院96年上訴字第
    052號判決上訴駁回確定）。李坤源與張建國均為甲○○之
    舊識，因經濟狀況均不佳，遂與另行起意之甲○○、丁○○
    、己○○、戊○○、庚○○、丙○○及辛○○、乙○○共同
    意圖為自己不法所有，間接或直接基於犯意之聯絡，約定共
    同竊取蘇澳油庫之軍用柴油，並基於利用同一犯罪機會之單
    一犯罪決意，自95年5月中旬某日起，由李坤源及張建國假
    藉職務繁忙而未在場監工，而由甲○○、丁○○、己○○、
    戊○○、庚○○、丙○○、辛○○、乙○○藉油槽清潔及閘
    閥修繕工程中為避免油管內存油外漏需先抽取之機會，共同
    駕駛丁○○所有之058-HS號或向不知情之人租用之AN-116號
    油罐車進入蘇澳油庫營區內抽取油管內之軍用柴油，伺機運
    出營區外牟利，惟因AB坑道內已無底油可供抽取，甲○○便
    將此事告知李坤源，自95年5月中旬某日起，李坤源遂未經
    分庫長林華翰許可，擅自將上開油罐車及丁○○等人帶入蘇
    澳分庫EF坑道內，佯裝休息，趁衛兵不注意時，接續由坑道
    外油槽接管偷抽F坑道內之軍用柴油，總計共同竊取公有軍
    用柴油達約5萬3千加侖。嗣於95年6月間，蘇澳油庫量油作
    業組人員發現油料短少，因而向分庫長林華翰回報，經分庫
    長林華翰調閱監視錄影帶，發覺上開油罐車經常進入EF坑道
    ，分庫長林華翰向甲○○詢問，甲○○坦承將油料載出營區
    外，並補回1萬2千加侖之軍用柴油，至此分庫長林華翰便特
    別叮囑李坤源，要監看油罐車是否確實將油打回廢油池內，
    因此丁○○、己○○及戊○○為掩人耳目，便於95年6月間
    ，將丁○○所有車牌號碼058-HS號之油罐車加以改裝，在油
    罐車內之夾層改裝阻隔板使中間形成暗桶，使抽取到暗桶內
    之管油無庸倒回廢油池，可規避檢查，將油料載出營區外販
    售，甲○○亦將改裝油罐車一事告知李坤源及張建國，李坤
    源及張建國未理會分庫長之指示，仍以前開假藉職務繁忙，
    未全程監工之方式，掩護甲○○等人利用清洗及保養海軍蘇
    澳基地內第3號特碼頭加油口、第1、10、12閘閥站等處，抽
    取油管內軍用柴油，再注入油罐車內，接續竊取公有之軍用
    柴油共計約1萬2千加侖後，擅自運出營外，載至宜蘭縣蘇澳
    鎮○○○路及頂清路口旁等轉運地點，以高壓管將軍用柴油
    抽進在該處等候之車牌號碼HB-492號等油罐車內，並將竊得
    之軍用柴油變賣牟利。李坤源、張建國因此而分得各約20萬
    元、10萬元之利益，甲○○另贈與李坤源EPSON彩色墨水匣
    （1 組4個
    ）、柯達廠牌數位相機，另贈與張建國LG廠牌C3300型號手
    機1支、大眾筆記型電腦等物，另自95年6月初某日起至8月
    間，甲○○及丁○○為答謝李坤源及張建國之協助，多次招
    待其等至宜蘭縣羅東鎮「金時代KTV」飲酒作樂，並召女侍
    坐檯之不正利益。嗣於95年9月8日，李坤源、張建國及甲○○等人復接續以前揭方式，以清洗油庫廢主油池為由，共同
    竊取廢油池內具經濟價值之廢主油至油罐車上，由戊○○駕
    駛油罐車、己○○隨車運出營區外，庚○○駕駛自小客車搭
    載丙○○在油罐車前引路、辛○○駕駛另一自小客車搭載乙○○在油罐車後把風，自小客車及油罐車上均有無線電，隨
    時以無線電保持聯繫，將公有油料載至宜蘭縣蘇澳鎮○○○
    路及頂清路口旁等轉運地點，以高壓管將抽進在該處等候之
    車牌號碼HB-492號油罐車內，並於回程時至附近工業區抽取
    排水溝水，返回營區注入廢主油池以為掩飾，適於同日下午
    2時40分許，在上述轉運地點為警當場查獲，並扣得丁○○
    所有之車牌號碼058-HS號油罐車1輛、無線電5支、甲○○所
    有之無線電1支，及軍用柴油21,220公升（經換算約為5600
    加侖）等物；嗣後並在蘇澳油庫現場扣得丁○○所有之輸油
    管2條。
四、案經臺南縣警察局及法務部調查局嘉義市調查站移送、花蓮
    憲兵隊移送臺灣花蓮地方法院檢察署檢察官呈請臺灣高等法
    院檢察署檢察長令轉臺灣宜蘭地方法院檢察署檢察官偵查及
    臺灣基隆地方法院檢察署移送本院併辦。
    理  由
壹、證據能力部分：
  一按被告以外之人於審判外之言詞或書面陳述，除法律有規定
    者外，不得作為證據，刑事訴訟法第159條第1項定有明文。
    次按「刑事審判上之共同被告，係為訴訟經濟等原因，由檢
    察官或自訴人合併或追加起訴，或由法院合併審判所形成，
    其間各別被告及犯罪事實仍獨立存在；故共同被告對於其他
    共同被告之案件而言，為被告以外之第三人。查，本件被告
    以外之人於警詢中之陳述，就各該被告之部分，均屬於被告
    以外之人於審判外之陳述，各該被告並已否認上開陳述之證
    據能力，又無刑事訴訟法第159條之1至第159條之5所列得為
    證據之情形，則依上開法條規定，被告以外之人於警詢中之
    陳述，就各該被告之部分，均屬被告以外之人於審判外之陳
    述，就各該被告均無證據能力。
  二次按被告以外之人於偵查中向檢察官所為之陳述，依刑事訴
    訟法第159條之1第2項之規定，除顯有不可信之情況者，排
    除其得為證據外，原則上為有證據能力之傳聞證據，得為證
    據之使用；而被告以外之人，除共犯、被害人、告訴人、告
    發人及證人等外，尚包括共同被告。偵查中檢察官訊問被告
    以外之共同被告，該共同被告所為之陳述，就屬於自己犯罪
    部分，乃被告之自白範疇；涉及其他共同被告犯罪事實者，
    則屬傳聞供述。若檢察官依刑事訴訟法第175條之規定，以
    證人身份傳喚共同被告到庭作證，或雖非以證人身份傳喚到
    庭，而於訊問過程中，轉換為證人身份為調查時，其供述之
    身份為證人，檢察官自應依同法第186條有關具結之規定，
    命證人供前或供後具結，以擔保證言係據實陳述，其陳述始
    符合同法第158條之3之規定，而有證據能力。倘違背具結之
    規定，未令具結，其證言應排除其得為證據；若檢察官以共
    同被告身份傳喚到庭為訊問時，其身份既非證人，即無「依
    法應具結」問題，縱未命其具結，而訊問有關其他共同被告
    之犯罪事實，純屬檢察官調查證據職權之適法行使，當無違
    法可言，此以共同被告身份於偵查中向檢察官所為之陳述，
    與檢察官以證人身份傳訊並已依法令其具結者，同屬傳聞證
    據。此項傳聞證據證據能力之有無，應依刑事訴訟法第159
    條之1第2項之規定為斷。又被告或其辯護人於審判程式中，
    除已明示捨棄對共同被告之反對詰問權，或未聲請傳喚共同
    被告到庭對質、詰問，可認其已捨棄對共同被告之反對詰問
    權，或該共同被告客觀上不能受詰問者外，如聲請該共同被
    告到庭詰問對質，仍應依法傳喚到庭依法具結，踐行詰問程
    式，使被告或其辯護人針對該共同被告於偵查中向檢察官所
    為之陳述，有行使反對詰問權之機會。否則該審判外於偵查
    中以被告或證人身份向檢察官所為具有證據能力之陳述，雖
    屬傳聞證據之例外，仍屬未經合法調查之證據，不得作為認
    定犯罪事實之判斷依據（最高法院98年台上字第984號判決
    意旨參照）。本案共犯楊昆城、李坤源、張建國業在原審到
    庭以證人之身分具結接受交互詰問；至於證人林華翰在檢察
    官偵查中，業已具結擔保其供述之可信性，在法院審理中又
    未經當事人聲請傳喚作證；上揭楊昆城、李坤源、張建國、
    林華翰於偵查中向檢察官所為之陳述，復查無顯有不可信之
    情況，依刑事訴訟法第159條之1第2項之規定，得為證據。
  三又被告以外之人（包括證人、鑑定人、告訴人、被害人及共
    同被告等）於審判外之陳述雖不符刑事訴訟法第159條之1至
    之4等四條之規定，而經當事人於審判程序同意作為證據，
    法院審酌該言詞陳述或書面陳述作成時之情況，認為適當者
    ，亦得為證據；當事人、代理人或辯護人於法院調查證據時
    ，知有刑事訴訟法第159條第1項不得為證據之情形，而未於
    言詞辯論終結前聲明異議者，視為有前項之同意，同法第
    159條之5定有明文。查，本判決所引用其餘證人之陳述，經
    本院當庭提示，檢察官、被告及辯護人均表示「沒意見」，
    而不爭執其證據能力，且未經當事人於言詞辯論終結前聲明
    異議；本院審酌上開證據均非公務員違法取得之證據，復經
    於審判期日就上開證據進行調查、辯論，是該等證物，依刑
    事訴訟法第159條之5第2項規定，亦得作為證據。
貳、犯罪事實之認定：
  一訊據被告甲○○、丁○○、己○○、戊○○、庚○○、丙○○對於有於上揭犯罪事實二所示之時間、地點抽取公有航空
    用油之事實；被告甲○○、丁○○、己○○、戊○○、庚○○、丙○○、辛○○、乙○○對於有於上揭犯罪事實三所示
    之時間、地點竊取軍用柴油之事實；被告丁○○、戊○○對
    於有於上開犯罪事實四所示之時間、地點竊取軍用柴油之事
    實均坦承不諱，但均矢口否認有與證人楊昆城、李坤源、張
    建國之公務員有共同詐取公用財物或竊盜之犯意聯絡，而分
    別辯解如下：
    (一)被告甲○○在原審辯稱：與軍方人員楊昆城、李坤源、張
      建國沒有犯意聯絡云云。在本院辯稱：（對原審判決所認
      定之犯罪事實）沒意見；我的部分有二個部分蘇澳及花蓮
      ，花蓮的部分我是接到楊坤成的通知去跟他買油的；蘇澳
      的部分我們是竊盜，我們去偷油等語。辯護人則為被告甲○○辯稱：1.臺東志航基地及花蓮鳳林泵站油料部分：查
      證人楊昆城於地檢署之證詞可知，被告甲○○與楊昆城係
      約定買賣油庫之油料，而非共同侵占軍用油料；倘若被告
      甲○○等與被告楊昆城共同侵占軍用油料，則應於銷贓後
      再分配贓款，但被告甲○○三次外載油料時，均當場付款
      且依油料加侖數計算應給付之金額，足見被告甲○○所為
      係觸犯刑法第349條之故買贓物罪，而非與楊昆城共犯貪
      污治罪條例第4條第1項第1款之侵占公有財務罪；又證人
      楊昆城具有公務員之身份，係就其職務所掌管下之油品易
      持有為所有，而非以施用詐術之方法，使他人陷於錯誤而
      交付財物，自非貪污治罪條例第5條第1項第2款之範疇，
      原審誤引此一法條而判決被告甲○○為利用職務上之機會
      而詐欺財物之共同正犯，自有違法；2.宜蘭蘇澳油庫部分
      ：證人李坤源與張建國均非蘇澳油庫之持有人，且其二人
      並無幫助被告甲○○等人竊取油料之行為，僅係消極的不
      加以監督而已，核該二人是為圖利罪之共犯；準此，證人
      李坤源、張建國、甲○○間非屬平行一致性之犯意聯絡，
      而係對立一致性的關係，則被告甲○○與具公務員身份之
      被告李坤源、張建國，不可能成立貪污治罪條例第4條第1
      項第1款及第6條第1項第4款之貪污及圖利罪之共同正犯，
      則被告甲○○所為應係刑法竊盜罪之範疇；3.被告甲○○
      於偵查中坦承一切，使本案得以順利偵破，且於案發後回
      補蘇澳油庫油品1萬2000加崙，犯罪後態度堪稱良好，惟
      原審判刑實嫌過重；4.本件原審判決被告甲○○與具公務
      員身分之楊昆城、李坤源、張建國共犯貪污治罪條例第5
      絛第1項第2款、第4條第1項第1款之利用職務詐取公有財
      物罪及竊取公有財物罪，實有違誤云云。
    (二)被告丁○○在原審辯稱：台東、花蓮的部分，是跟甲○○
      買油，我有與甲○○一起去營區，我只是去收贓而已，蘇
      澳的部分我確實有進去竊取軍油云云。在本院辯稱：有偷
      竊軍用油，但是沒有與軍人勾結等語。辯護人則為被告辯
      稱：我們爭執的部分是台中及花蓮的部分，被告所為應是
      故買贓物之罪嫌；另蘇澳油庫的部分，我們認為被告所為
      應是刑法第321條第4款加重竊盜；與軍人並無犯意聯絡，
      非共犯云云。
    (三)被告己○○在原審辯稱：沒有跟軍方人員勾結云云。在本
      院辯稱：我們沒有跟軍中聯絡等語。辯護人則為被告辯稱
      ：詳如我們97年3月14日上訴理由狀，關於原判決犯罪事
      實一的部分，證人楊坤成95年6月7日、6月8日、7月13日
      憲兵隊及軍事檢察官的偵查筆錄中，已經說明他不認識被
      告己○○，所以原審認定犯罪事實一的部分有犯意聯絡這
      顯然是錯誤論斷；犯罪事實二部分，證人張建國於原審審
      判期日經交互詰問，已供述其不認識被告己○○，詳如一
      審卷(二)第139頁（96年7月17日審判筆錄）；證人李坤原亦
      於原審經交互詰問，其根本不知偷油之事，是長官告訴他
      之後，他後來才知道的，他還供述，他還告訴甲○○這些
      油不能外運（詳如一審卷(二)第149頁），故原審認定犯意
      聯絡的部分顯然有誤云云。
    (四)被告庚○○在原審辯稱：我沒有與軍方人員勾結云云。在
      本院辯稱：我不認識軍方的人員，也沒有跟他們有犯意聯
      絡，所以我認為原審判我太重；載油部分沒意見等語。辯
      護人則為告辯稱：被告是出於故買贓物及竊盜犯意的意思
      載油，與軍方人員沒有犯意聯絡云云。
    (五)被告丙○○在原審辯稱：沒有與軍方人員勾結云云。在本
      院辯稱：我跟軍方的人員根本不認識，是聽老闆所言，我
      們到那邊是作工程；載油的部分承認等語。辯護人則為被
      告辯稱：被告在花蓮鳳林基地地所為應係犯刑法第349條
      第2項贓物罪，蘇澳油庫所為應係犯刑法第321條第4項加
      重竊盜罪云云。
    (六)被告辛○○在原審辯稱：沒有與軍方人員勾結云云。在本
      院辯稱：我跟軍方人員沒有犯意聯絡；（對原審認定載油
      之事實）沒意見等語。辯護人則為被告辯稱：辛○○受僱
      於被告丁○○，作清理油槽之工作，與軍方之人員均不認
      識，沒有犯意聯絡；且縱使成立犯罪，亦僅係普通竊盜或
      搬運贓物云云。
    (七)被告乙○○在原審辯稱：沒有與軍方人員勾結云云。在本
      院辯稱：我跟軍方的人員沒有犯意聯絡；老闆跟我說我載
      的是廢油；何謂廢油我不太瞭解等語。辯護人則為被告辯
      稱：被告根本未與軍方人員有任何之犯意聯絡，我們認為
      被告所為應是刑法第321條第4項加重竊盜云云。
  二經查：
    (一)上揭犯罪事實二、三所示抽取公有航空用油「JP-4」、「
      JP-8」及軍用柴油之事實，業據被告等人均坦認在卷，復
      經證人楊昆城、李坤源、張建國於偵查及原法院審理時證
      述明確，且核與證人凌孝光、吳致寰、黃世凱、吳聲弘、
      柯志偉、楊朝富、周文貴、王宏傑、吳崇賓、宋志琦、丁
      明虹、蔡其樺、林華翰、陳韋宏、謝炘儒、廖勗宏、張慶
      華、楊憶萍、任汶凰、李東仁、吳元通、柳諳昇、甲○○
      、黃暐智、蘇毅敏分別於偵查中證述情節相符，並有汽車
      貨運業接受自備車輛靠行服務契約書、汽車新領牌照登記
      書、臺南縣警察局指認犯罪嫌疑人紀錄表汽車貨運業接受
      個別經營者（寄行）委託服務契約書、汽（機）車各項異
      動登記書、汽車新領牌照登記書、中國石油股份有限公司
      煉製研究室燃料檢測實驗室檢驗報告、柴油規範、行政院
      環境保護署資源回收管理資金管理委員會廢潤滑油回收紀
      錄簽收單、應回收廢棄物回收清除處理稽核認證作業手冊
      （廢潤滑油類）、聯勤第三地區支援指揮部工程採購契約
      、AB坑道油池清洗工程監工日報表、國軍92暨93年「普通
      柴油乙項FU092991L92P2」油料輸補協議書、蘇澳油庫辦
      理95年度「蘇澳作業組AB坑道油池清洗暨附屬設施整修工
      程」工安會議紀錄、監工講習資料、監工講習參加人員簽
      到單、AB坑道油池清洗工程施工人員名冊、95年4月份至
      同年9月份海軍蘇澳（基地）後勤指揮部人員會客登記紀
      錄簿及施工照片、勘驗筆錄、蘇澳油庫之油槽分佈圖、現
      場照片、通訊聯絡單、志洋公司營利事業登記證、有限公
      司設立登記表、正侑公司與志洋公司合約書、契約書、廢
      潤滑油回收紀錄簽收單、20萬公款支出項目表、95年6 月
      份工程薪資表、國防部北部軍事法院檢察署勘驗筆錄、油
      罐車改裝明暗桶分隔照片、改裝開關照片、燦坤實業股份
      有限公司會員消費明細查詢作業、單品出入庫明細表、彩
      麒理容總匯、快樂理容院照片、新馬企業社地磅紀錄單3
      張、國軍94、95年普通柴油乙項輸補協議書、監工日報表
      、八堵油庫整修工程施作照片、聯勤北部地區油料庫基隆
      油料庫八堵油料分庫油料收發分析及存量管制總卡、聯勤
      第三地區支援指揮部工程契約、匯款單等件在卷可稽，復
      有丁○○所有之車號05 8-HS號油罐車、無線電6台、軍用
      柴油21,220公升及在蘇澳油庫現場查獲之輸油管2條扣案
      可資佐證，核均與被告就有於犯罪事實二、三所示時間、
      地點抽取公有航空用油及軍用柴油之自白之事實相符，均
      堪信為真實。
    (二)關於共犯軍人公務員身分、職務部分：
      證人楊昆城在被追訴貪污案於軍事檢察官偵查中供陳：伊
      係聯勤第二地區支援指揮部花東油料庫中校庫長；伊自93
      年10月1日起任花東油料庫中校庫長，負責花東地區陸海
      空三軍第三類補給品（油料）之供應，武保附油（保養用
      油）花蓮基地、佳山基地、志航基地油料設施維護保養云
      云（見國防部高等軍事法院檢察署95年度偵第31號卷(一)68
      頁、第72頁）；又在原審以證人之身分具結證稱：94年間
      我在聯勤第二地區支援指揮部花東油料庫中校庫長；...
      （職掌）從花蓮到台東的三軍主、附油的接收、儲存、補
      給、油料設施的維護；花東油料庫伊是屬於督導單位，實
      際是三個分庫負責保管云云（見原審卷(二)第210頁、第216
      頁）。證人李坤源在被追訴貪污案於軍事檢察官偵查中供
      陳：伊為聯合後勤司令部北部地區油料庫蘇澳油料分庫三
      等士官長；... 93年6月份擔任蘇澳油料分庫工修組副組
      長迄今；... 伊負責工安、環保及工修人員訓練、設施維
      護保養；... 95年4月底，開工前由我們北部地區油料庫
      工程管理科工程官江宜忠上尉指派我及中士蔡其樺擔任監
      工業務；當時有召開監工講習，由江上尉於會議中派任；
      ... 負責管制工地的執行進度，每日填寫監工日報表，並
      向北部地區油料庫工程管理科回報每日工程進度云云（見
      國防部北部地方軍事法院檢察署95年偵第260號卷(二)第32
      頁至第34頁）；又在原審以證人之身分具結證稱：（95年
      間辦理蘇澳油料分庫整修工程）我是監工小組的成員；（
      職務上監工負責）施作的進度，回報工作進度到聯勤單位
      ，進度是否達到預定施作進度，與聯絡官聯絡施作進度，
      施作品質等語（見原審卷(二)第123頁至第124頁）。證人張
      建國在被追訴貪污案於軍事檢察官偵查中供陳：伊聯勤第
      三地區支援指揮部北部地區油料庫蘇澳油料分庫上士兵工
      修護士；...伊於90年1月17日即開始在工修組擔任現職迄
      今；...油管漏油搶修之人員訓練、油料設施之維修及保
      養、機械工具的保養和維修、帳籍清點及值星班長和值星
      官等業務；...只有當承辦人李坤源士官長、蔡其樺中士
      不在時，有時由林華翰分庫長、副分庫長劉吉昌上尉及輔
      導長柯保誌臨時派任我去從事監工業務云云（見國防部北
      部地方軍事法院檢察署95年偵第260號卷(一)第97頁至第99
      頁）；又在原審以證人之身分具結證稱：士官長不在的時
      候才是我代理；...（問：代理士官長的監工，是何人指
      示代理？）是分庫長的指示，因為我比較資深，我一共代
      理八次，是代理星期六、日，因為士官長休假；（問：代
      理工作的時候，沒有接觸工程，如何監工？）只是去看看
      做到哪裡，看看工作內容等語（見原審卷(二)第137頁至第
      144頁）。並有相關文書資料附在國防部高等軍事法院檢
      察署95年度偵第31號卷、國防部北部地方軍事法院檢察署
      95年偵第260號卷可稽；則證人楊昆城、李坤源、張建國
      在參與本案行為時，均係依規定執行職務之軍人，為公務
      員，應毋庸置疑。
    (三)關於犯罪事實欄二所載之部分：
      1.犯意聯絡：
        被告甲○○、丁○○、己○○、庚○○、丙○○雖均否
        認有與證人楊昆城有共同詐取公有財物之犯意聯絡；被
        告己○○、庚○○、丙○○均辯稱：不認識軍方的人員
        云云。然查：
        (1)證人楊昆城於偵查時及原法院審理時證稱：是甲○○
          提議要以偷運軍油之方式牟利；...甲○○賣出去多
          少錢，他沒有告訴我，但是他賣出JP4一桶我可以拿
          到800元，JP8一桶可以分到1000元；...因為甲○○
          說他要負責賣，我交油料到他手上時，他就把屬於我
          的部分交給我，因為我對於油價行情很瞭解，但是因
          為甲○○他出人及車，所以屬於我的部分他要先給我
          ；... 94年11月27日當天我與甲○○約好之後，他人
          車先在台東志航基地外面等，我從花蓮到台東，在中
          午時候抵達志航基地，由我引導他們的人、車進入志
          航基地作業組的油庫區；... 94年12月8日晚上6點以
          前他們抵達鳳林泵站旁邊的停車場，長官他們視察完
          畢，我就留在鳳林，告訴甲○○說他們可以進來了，
          是我引導他們進去營區的，95年1月9日也是這種模式
          ；...我是告訴現場組長、補給士說花蓮地區油料滲
          漏須要借該志航基地油料補充，所以甲○○他們進入
          後就由現場人員協助把油抽到油罐車後運出營區；我
          的職權是可以調度油料；... （問：在場甲○○、丁○○、己○○、庚○○等人是否知道你的身分？）當
          時我穿軍服，他們當然知道云云（見軍事偵查卷(一)第
          68- 76頁、原審卷(二)第211-217頁）。核與被告甲○○在原審具結所供證：（辯護人問：請說明與楊昆城
          如何聯絡去花蓮偷油的事情？）我告訴楊昆城清洗油
          池的時候產生的廢油可以拿去外面賣，如果有賣得價
          金，我會把賣得的錢交給他；（問：偷油之前，雙方
          就每桶的價金有無規定？）他有傳簡訊給我，我有回
          他每桶多少錢，我問丁○○行情之後回傳給楊昆城；
          ...我當時在海產店跟他說廢油的事情，他說廢油可
          以賣給我，我要向他買，但是結束之後，他傳簡訊告
          訴我志航基地有機會可以把油運出，要我跟他配合，
          看我可否找到買主等語（見原審卷(二)第220頁）相符
          。得徵被告甲○○與證人楊昆城於事前即已就要抽取
          證人楊昆城所監督之油料庫之油料取得協議，而由證
          人楊昆城以油管破損為由，向該管油料庫之人員詐稱
          需補充油料，再由被告甲○○、丁○○、己○○、戊○○、庚○○及丙○○分別駕駛油罐車進入營區內抽
          取軍用航空用油。
        (2)按意思之聯絡並不限於事前有所謀議，即僅於行為當
          時有共同犯意之聯絡者，亦屬之，且其表示之方法，
          亦不以明示通謀為必要，即相互間有默示之合致，亦
          無不可。又共同正犯之意思聯絡，原不以數人間直接
          發生者為限，即有間接之聯絡者，亦包括在內。如甲
          分別邀約乙、丙犯罪，雖乙、丙間彼此並無直接之聯
          絡，亦無礙於其為共同正犯之成立；最高法院73年台
          上字第2364號、77年台上字第2135號分別著有判例。
          查，本件被告等抽取油料之地點係在軍事基地內，衡
          情被告等自無不知所抽取者係軍用油料之理；又，被
          告等並無合法原因，竟得逕自在戒備森嚴之軍事基地
          內抽取軍事用油，依吾人之生活經驗亦應可得知有軍
          方人員之參與。再查，本件被告甲○○與證人楊昆城
          於事前即已就抽取證人楊昆城所監督之油料庫之油料
          取得協議，已如前述；而抽取油料時由被告甲○○偕
          同丁○○、己○○、戊○○、庚○○、丙○○駕駛丁○○所有之車號058-HS油罐車進入軍事營區內，公然
          抽取、運送軍事用油等情，復據被告等供陳在卷；至
          於，被告等人之中或有部分之人事前不認識證人楊昆
          城，或未與證人楊昆城有直接犯意之聯絡，然渠等於
          前往營區抽取油料時均有在場，依現場狀況已可得見
          抽取油料之地點係在軍事基地內，又渠等對自己並無
          合法原因可取得該等油料乙節，當亦心知肚明，乃竟
          仍逕自在戒備森嚴之軍事基地內抽取、運送軍事用油
          ，分擔犯罪行為之施行；則參諸上揭判例意旨，證人
          楊昆城與被告甲○○、丁○○、己○○、戊○○、庚○○及丙○○間，就上開詐取公有財物之犯行，有犯
          意之聯絡及行為之分擔，已可認定。被告甲○○、丁○○、己○○、庚○○及丙○○辯稱未與證人楊昆城
          有犯意之聯絡等語，自屬無據。
      2.行為之罪名：
        被告甲○○辯護人雖為被告甲○○辯稱：證人楊昆城於
        地檢署之證詞可知，被告甲○○與證人楊昆城係約定買
        賣油庫之油料，而非共同侵占軍用油料；倘若被告甲○○等與證人楊昆城共同侵占軍用油料，則應於銷贓後再
        分配贓款，但被告甲○○三次外載油料時，均當場付款
        且依油料加侖數計算應給付之金額，足見被告甲○○所
        為係觸犯刑法第349條之故買贓物罪，而非與被告楊昆
        城共犯貪污治罪條例第4條第1項第1款之侵占公有財務
        罪；又證人楊昆城具有公務員之身份，係就其職務所掌
        管下之油品易持有為所有，而非以施用詐術之方法，使
        他人陷於錯誤而交付財物，自非貪污治罪條例第5條第1
        項第2款之範疇，原審誤引此一法條而判決被告甲○○
        為利用職務上之機會而詐欺財物之共同正犯，自有違法
        云云。被告丁○○等則又辯稱：其係向證人楊昆城買油
        而非竊油，被告所為應是故買贓物之罪嫌，而非侵占公
        有財務罪或詐取財物罪等語。然查：
        (1)證人楊昆城前業已與被告甲○○協議如何偷抽油；且
          於實際抽取航空用油時，係由證人楊昆城以施用詐術
          之方式詐騙該管油料庫之作業人員，而推由被告甲○○、丁○○、己○○、戊○○、庚○○及丙○○等人
          進入營區內抽取軍用航空用油，此情業經證人楊昆城
          證述在卷，已如前述，證人楊昆城與被告甲○○、丁○○、己○○、戊○○、庚○○、丙○○間已有犯意
          之聯絡及行為之分擔甚明。至於證人楊昆城雖以每桶
          800元、1000元之價格向被告甲○○收取現金，然此
          乃其分擔利益所得之方式，核與單純向證人楊昆城買
          油等情尚屬有間。
        (2)況軍用航空用油本不得任意運出營區外出售牟利，此
          為被告甲○○等人自承所明知之事，且於被告甲○○
          、丁○○、己○○、戊○○、庚○○、丙○○於營區
          內抽取軍用航空用油時，現場均有穿著軍服之軍人在
          場（含共犯楊昆城），被告甲○○、丁○○、己○○
          、戊○○、庚○○、丙○○竟仍進入營區內抽取公有
          航空用油後，載運外出而出售得利，被告甲○○、丁○○、己○○、戊○○、庚○○、丙○○顯有與證人
          楊昆城共同為詐取公有財物之犯意聯絡無誤。
        (3)再查，證人楊昆城之職務為：從花蓮到台東的三軍主
          、附油的接收、儲存、補給、油料設施的維護；花東
          油料庫伊是屬於督導單位，實際是三個分庫負責保管
          乙節，業據證人楊昆城於原法院審理時證述明確（見
          原審卷(二)第216頁）；顯見證人楊昆城就花東油料庫
          之油料，並無持有之關係，其僅係以督導之身分，督
          導油料之接收、儲存等作業，故其自無所謂「侵占」
          、「竊取」公有財物之問題。而證人楊昆城向該管作
          業人員佯稱因漏油須補充而使被告等人抽油，其顯係
          施用詐術，使該管作業人員陷於錯誤，而使其等抽油
          ，因而詐得軍用航空用油；乃被告甲○○、丁○○、
          己○○、庚○○、丙○○於證人楊昆城向該管作業人
          員佯稱因漏油須補充等語施用詐術，使該管作業人員
          陷於錯誤抽油時，在場分擔收受油料之取得財物行為
          ，所為應核與貪污治罪條例第5條第1項第2款之利用
          職務上之機會詐取公有財物罪之構成要件相當，尚難
          僅以收受贓物罪論處。
        (4)被告甲○○、丁○○、己○○、庚○○、丙○○空言
          否認有與證人楊昆城為共同詐取財物之犯意聯絡云云
          ，顯不足採。
    (四)關於犯罪事實欄三所載部分：
      1.犯意聯絡：
        被告等人雖均否認與軍人李坤源、張建國有共同竊取公
        有財物之犯意聯絡云云。然查：
        (1)證人李坤源在原審具結證稱：（監工之工作）填載監
          工日誌，監督廠商每天工作的內容；有載油料出去的
          時候就要記載，我是依據廠商給我的過磅單，過磅是
          在我們營區外面過磅；我們都有押車；...（審判長
          問：是否有載油料出去的時候，都需要你們押車？）
          是；（問：分庫長有無指示你與蔡其樺須監看油罐車
          是否確實將油打回廢油池？）有云云（見原審卷(二)第
          131頁至第133頁）。證人張建國在原審以證人之身分
          具結證稱：士官長不在的時候才是我代理，直到外圍
          的工作的時候，甲○○才有跟我討論；...（問：代
          理工作的時候，沒有接觸工程，如何監工？）只是去
          看看做到哪裡，看看工作內容；...剛開始不知道，
          後來是我收到甲○○的錢，我才知道他們有偷油；
          ...（問：甲○○載油出去，你有無每次紀錄日期、
          油量？）沒有；...（檢察官問：甲○○告訴你偷油
          的事情，你如何處理？）我沒有報告分庫長，因為我
          收他的錢，我不知道怎麼辦；...（問：廢油可否載
          出營區？）要經過分庫長同意；...（審判長：問分
          庫長林華翰指定你當監工，是否知道監工內容？）看
          現場、人員安全；（問：是否需要押車？）要，如果
          有油罐車我就要押車，但是我沒有押車；...我監工
          的過程只有兩、三次甲○○說要開油罐車去過磅，但
          是我沒有押車；...（問：如何知道甲○○他們倒回
          去的油料，是否正確？他們會拿磅單給我看，但是我
          都沒有檢查等語（見原審卷(二)第137頁至第144頁）。
          依證人李坤源、張建國之上揭供證，該等證人監工時
          須填載監工日誌，監督廠商每天工作的內容，有載油
          料出去的時候就要記載，有載油料出去時都需押車，
          並須監看油罐車是否確實將油打回廢油池；乃該等證
          人竟未依指示確實監工，於油罐車駛離時復未依規定
          押車，又未監看油罐車是否確實將油打回廢油池，渠
          二人於被告等竊油時，故意消極不作為，用以配合，
          已灼然可見。
        (2)被告甲○○於95年12月26日臺灣宜蘭地方法院訊中自
          承：當初偷油是丁○○、己○○提議的，因為我是承
          包商，在施工期間，我向李坤源、張建國暗示要載廢
          油出去等語（見95年度偵聲字第69號卷第10-13頁）
          。得徵於被告等人前往蘇澳油庫竊取軍用柴油前，即
          已與軍方人員李坤源、張建國有所協議，且證人李坤
          源、張建國均為蘇澳油庫清洗油槽工程之監工，竟使
          被告進入EF坑道內，竊取F坑道內之軍用柴油，又於
          知悉被告改裝暗桶竊取軍用柴油後，仍利用其等監工
          ，無他人發現之機會，使被告等人接續竊取軍用柴油
          ，則被告等人事前顯有與證人李坤源、張建國為自己
          不法所有之犯意之聯絡，已毋庸置疑。
        (3)軍用柴油本不得任意運出營區外出售牟利，此為被告
          等人自承所明知之事；而於被告等人於營區內抽取軍
          用柴油時，現場均有穿著軍服之軍人在場，被告均明
          知而仍為抽取軍用柴油之行為，被告等人顯有與證人
          李坤源、張建國共同竊取公有軍用柴油之行為分擔。
        (4)況被告甲○○在原審又具結供證：（辯護人問：請說
          明與楊昆城（辯護人問：為何在蘇澳軍港時，油罐車
          內設暗桶？）我知道這事，是因為丁○○他們要把油
          偷載出來；（問：你給李坤源、張建國的金錢來源？
          ）是我出的；...（檢察官問：暗桶由何人裝設？）
          丁○○，是丁○○、己○○、戊○○他們三位一起跟
          我吃水餃的時候告訴我說油罐車有裝暗桶云云（見原
          審卷(二)第221頁至第225頁）。而被告本係清洗AB坑道
          ，竟於獲准進入EF坑道內休息時，竊取軍用柴油，後
          又改裝暗桶，藉此竊取軍用柴油，而證人李坤源、張
          建國均為監工，竟未為何反對之表示，而仍使被告等
          人載運該竊得之軍用柴油離去，被告等人顯知悉所為
          係屬竊取之行為且與證人李坤源、張建國有犯意之聯
          絡甚明。被告等人空言否認有與證人李坤源、張建國
          為共同竊取公有財物之犯意聯絡云云，顯不足採。
      2.行為之罪名：
        被告甲○○辯護人雖為被告甲○○辯稱：證人李坤源與
        張建國均非蘇澳油庫之持有人，且其二人並無幫助被告
        甲○○等人竊取油料之行為，僅係消極的不加以監督而
        已，核該二人是為圖利罪之共犯；準此，證人李坤源、
        張建國、甲○○間非屬平行一致性之犯意聯絡，而係對
        立一致性的關係，則被告甲○○與具公務員身份之證人
        李坤源、張建國，不可能成立貪污治罪條例第4條第1項
        第1款及第6條第1項第4款之貪污及圖利罪之共同正犯，
        則被告甲○○所為應係刑法竊盜罪之範疇云云。被告丁○○等其餘被告則辯稱：沒有與軍人勾結等語。惟查：
        (1)按貪污治罪條例第4條第1項第1款之竊取公有財物罪
          ，係以公務員意圖不法，對於公有財物，假借其職務
          上之權力、機會或方法竊取之者為犯罪構成要件，故
          公務員利用其職務上之權力、機會或方法，竊取公有
          財物者，即屬之。
        (2)本件證人李坤源、張建國監工時須填載監工日誌，監
          督廠商每天工作的內容，有載油料出去的時候就要記
          載，有載油料出去時都需押車，並須監看油罐車是否
          確實將油打回廢油池；乃該等證人竟未依指示確實監
          工，於油罐車駛離時復未依規定押車，又未監看油罐
          車是否確實將油打回廢油池，則渠二人明知被告甲○○等人進行竊油，而仍故意不依規定監工以為配合之
          所為，自屬被告甲○○等人竊取公有柴油之分擔行為
          ，非僅消極圖利而已，應係竊取公有財物。被告上揭
          所辯，委無足採。
      3.竊取軍用柴油之數量：
        (1)蘇澳油料分庫長林華翰發覺前竊取之數量：
          被告甲○○雖辯稱：於蘇澳油庫F坑道竊取軍用柴油
          為1萬5千加侖云云。然查：
          據證人即聯勤第三地區支援指揮部北部地區油料庫
            蘇澳油料分庫長林華翰於檢察官偵查中具結證稱：
            95年5月底、6月初時，F坑道少了約3萬至4萬加侖
            的存油；... 直到同年6月中，發覺F坑道油料共短
            少約6萬加侖；...他偷了有20幾車，約6萬加侖；.
            ..他補了1萬多加侖等語（見95年度偵字第3375號
            卷(三)第255-259頁）。
          惟證人林華翰於軍事審判程序審理中到庭，就F坑
            道內有5個油池，事後經量油放水測量人員測量後
            ，發現池內油面高度與應有高度短少約2公分，推
            估約55000加侖；復經調閱施工油罐車進出F坑道之
            監視錄影帶，發現約有20車次之進出紀錄，以該油
            罐車之容量約3000加侖計算，與單位測量後估算值
            大致相符；但可扣除油池自然損耗量最多每月約
            1000加侖，自工程施工開始後可扣除2000加侖左右
            ，加上甲○○等人事後歸還4車次約12000加侖，故
            被告等人竊取F坑道約41000加侖未歸還。次查，本
            案失竊油量實際總數，因案發至今已相當時日，且
            該分庫平日未依三軍油料作業補給手冊（國防部聯
            合後勤司令部94年11月30日印頒）第三篇庫儲油料
            軍品清點之規定定期確實測量油庫，事後已難以詳
            加查證，僅能依上開證人於審理中所述，佐以經驗
            及論理法則予以概估其數值（見國防部北部地方軍
            事法院95年度重訴字第5號刑判決第13頁、第14頁
            ）。
          被告甲○○雖辯稱：於蘇澳油庫F坑道竊取軍用柴
            油為1萬5千加侖等語；惟未提出客觀標準以資計算
            ，且渠等為恐事後追贓，自有將竊得油量恣意減少
            作不實陳述之可能，相較於證人林華翰身為蘇澳分
            庫分庫長，對於其所管理油庫油量當較他人清楚，
            又案發後重新測量F坑道油池，並依據共犯等人進
            出之次數、油罐車所載容量及扣除自然損耗等客觀
            情事推估所得，自較共犯甲○○空言所述而可採信
            。從而，被告等於蘇澳油料分庫長林華翰發覺前竊
            取軍用柴油之數量，應認定為53000加侖，扣除被
            告甲○○等人事後歸還4車次約12000加侖，故被告
            等人竊取F坑道約41000加侖未歸還。
        (2)蘇澳油料分庫長林華翰發覺後竊取之數量：
          除上揭於F坑道內竊得之軍用柴油外，被告甲○○
            又再以暗桶之方式竊得軍用柴油，此亦據被告甲○○供述：「在蘇澳油庫共偷了9次，除了最後一次
            偷4千加侖外，每次都偷1千加侖」云云在卷，故被
            告甲○○以暗桶之方式又再竊得軍用柴油約1萬2
            千加侖。
          嗣警方於95年9月8日下午2時40分許，在宜蘭縣蘇
            澳鎮○○○路及頂清路口旁等轉運地點當場查獲，
            並扣得丁○○所有之車牌號碼058-HS號油罐車1輛
            、無線電5支、甲○○所有之無線電1支及軍用柴油
            21,220公升（經換算約為5600加侖）等情，為被告
            甲○○等供陳不諱，並有相關扣押物品清單在卷可
            憑。從而，被告等於蘇澳油料分庫長林華翰發覺後
            竊取海軍蘇澳基地內第3號特碼頭加油口、第1、10
            、12閘閥站等處軍用柴油之數量，應認定為12000
            加侖，扣除被告甲○○等人事後被查扣追回5600加
            侖，故被告等人竊取海軍蘇澳基地內第3號特碼頭
            加油口、第1、10、12閘閥站等處軍用柴油約6400
            加侖未歸還。
        (3)總計，被告等竊取而尚未歸還之軍用柴油數量，應為
          47400加侖。
  三綜上所述，被告甲○○、丁○○、己○○、庚○○、丙○○
    與證人楊昆城，有共同詐取公有航空用油之犯意聯絡及行為
    分擔，被告等7人與證人李坤源、張建國、戊○○亦有共同
    竊取公有軍用柴油之犯意聯絡及行為分擔，被告等人之上揭
    犯行，均堪以認定，均應依法論科。
參、論罪法條：
  一按行為後法律有變更者，適用行為時之法律，但行為後之法
    律有利於行為人者，適用最有利於行為人之法律，修正後刑
    法第2條第1項定有明文。此條規定係規範行為後法律變更所
    生新舊法律比較適用之準據法，本身尚無新舊法比較之問題
    ，於新法施行後，應一律適用新法第2條第1項之規定，為「
    從舊從輕」之比較，先予敘明。
  二修正前刑法第10條第2項規定：「稱公務員者，謂依法令從
    事於公務之人員」，修正後規定：「稱公務員者，謂下列人
    員：一、依法令服務於國家、地方自治團體所屬機關而具有
    法定職務權限，以及其他依法令從事於公共事務，而具有法
    定職務權限者。二、受國家、地方自治團體所屬機關依法委
    託，從事與委託機關權限有關之公共事務者」，貪污治罪條
    例第2條亦配合上開刑法公務員定義之修正，將「依據法令
    從事公務之人員，犯本條例之罪者，依本條例處斷；其受公
    務機關委託承辦公務之人，犯本條例之罪者，亦同」，修正
    為：「公務員犯本條例之罪者，依本條例處斷」。而共犯楊
    昆城、李坤源、張建國不問修法前後，於行為時之身分均為
    現役軍人，符合刑法上所稱之公務員，並無二致，該條例第
    2條之修正，並無對本案被告較有利，應適用舊法。又同條
    例第10條之修正，亦無對本案被告較有利，同應適用舊法。
  三再按本次法律變更，比較時應就罪刑有關之共犯、未遂犯、
    想像競合犯、牽連犯、連續犯、結合犯，以及累犯加重、自
    首減輕暨其他法定加減原因（如身分加減）與加減例等一切
    情形，綜其全部罪刑之結果而為比較（最高法院95年5月23
    日95年度第8次刑庭會議決議參照）。又被告行為後，刑法
    業於94年2月2日經總統以華總一義字第09400014901號令修
    正公布，並於95年7月1日施行。其中：
    (一)關於被告甲○○、丁○○、己○○、庚○○部分：
      1.刑法第31條第1項關於共犯與身分關係之減輕效果，修
        正前規定：「因身分或其他特定關係成立之罪，其共同
        實施或教唆幫助者，雖無特定關係，仍以共犯論」。而
        修正後同條項規定：「因身分或其他特定關係成立之罪
        ，其共同實行、教唆或幫助者，雖無特定關係，仍以正
        犯或共犯論。但得減輕其刑」經比較結果，無身分關係
        之人與有身分關係之人共犯，無身分關係之人自以修正
        後之「得減輕其刑」有利，應以修正後刑法第31條第1
        項規定對被告甲○○、丁○○、己○○、庚○○有利。
      2.刑法第56條連續犯之規定，業於94年1月7日修正公布刪
        除，並於95年7月1日施行，則被告之犯行，因行為後新
        法業已刪除連續犯之規定，此刪除雖非犯罪構成要件之
        變更，但顯已影響行為人刑罰之法律效果，自屬法律有
        變更，依新法第2條第1項規定，比較新、舊法結果，以
        適用行為時法律即舊法論以連續犯，較有利於被告（最
        高法院95年第8次刑事庭會議決議參照）。
      3.刑法第28條共同正犯之範圍，已修正限縮於共同實行犯
        罪行為者始成立共同正犯，排除陰謀犯、預備犯共同正
        犯，新舊法就共同正犯之範圍，既有變動，自屬行為後
        法律有變更，而非僅屬文字修正，有新舊法比較適用之
        問題，被告等係共同正犯，依新舊法均相同，修正後之
        規定，並未較有利於被告等。
      4.於94年1月7日修正公布並於95年7月1日施行之新刑法第
        33條第5款規定：「主刑之種類如下：五罰金：新臺幣
        1,000元以上，以百元計算之」。刑法施行法第1條之1
        規定：「中華民國94年1月7日刑法修正施行後，刑法分
        則編所定罰金之貨幣單位為新臺幣。94年1月7日刑法修
        正時，刑法分則編未修正之條文定有罰金者，自94年1
        月7日刑法修正施行後，就其所定數額提高為三十倍。
        但72年6月26 日至94年1月7日新增或修正之條文，就其
        所定數額提高為三倍。」。經比較修正前、後關於科處
        罰金刑之最低刑度規定，自應以被告行為時之修正前法
      5.有關刑罰減輕之規定，修正前刑法第65條第2項原規定
        「無期徒刑減輕者，為7年以上有期徒刑」，新法則修
        正為「無期徒刑減輕者，為20年以下15年以上有期徒刑
        。」；以修正前刑法對被告有利。
      6.就罰金刑之加減例，修正前刑法第68條規定「拘役或罰
        金加減者，僅加減其最高度」，修正後刑法第67條則規
        定「有期徒刑或罰金加減者，其最高度及最低度同加減
        之」，並刪除第68條有關罰金刑加減之規定，進言之，
        經修正後，罰金之最低度刑亦在加減之列。
      7.再按數罪併罰，有二裁判以上者，依刑法第51條規定，
        定其應執行刑，刑法第53條定有明文。而舊刑法第51條
        第5款規定：「宣告多數有期徒刑者，於各刑中之最長
        期以上，各刑合併之刑期以下，定其刑期。但不得逾20
        年」；新刑法第51條第5款則規定：「宣告多數有期徒
        刑者，於各刑中之最長期以上，各刑合併之刑期以下，
        定其刑期。但不得逾30年」。二者經比較結果，自以舊
        刑法第51條第5款之規定較有利於被告。
      8.刑法修正後，第47條由原先：「受有期徒刑之執行完畢
        ，或受無期徒刑或有期徒刑一部之執行而赦免後，五年
        以內再犯有期徒刑以上之罪者，為累犯，加重本刑至二
        分之一。」修正為47條第1項：「受徒刑之執行完畢，
        或一部之執行而赦免後，五年以內故意再犯有期徒刑以
        上之罪者，為累犯，加重本刑至二分之一。」；本件被
        告己○○所犯事實欄一部分無論依新法或舊法，均為累
        犯，應加重其刑，是修正後之刑法關於累犯之規定並無
        較有利於行為人之情形。
      9.上揭刑法第31條第1項關於共犯與身分關係之減輕效果
        ，固以修正後刑法第31條第1項規定對被告甲○○、丁○○、己○○、庚○○有利；然就該等被告所為如犯罪
        事實欄二所載犯行，依新法刪除連續犯之規定後則須以
        數罪合併處罰，此對被告甲○○、丁○○、己○○、庚○○極為不利。經綜合適用修正前、後之罪、刑相關規
        定予以比較結果，應以被告行為時之法律（即適用修正
        前刑法第56條連續犯之規定），較有利於被告甲○○、
        丁○○、己○○、庚○○等人，依現行刑法第2條第1項
        前段規定，自應整體適用修正前刑法之有關規定。
    (二)關於被告丙○○、辛○○、乙○○部分：
      1.刑法第31條第1項關於共犯與身分關係之減輕效果，修
        正前規定：「因身分或其他特定關係成立之罪，其共同
        實施或教唆幫助者，雖無特定關係，仍以共犯論」。而
        修正後同條項規定：「因身分或其他特定關係成立之罪
        ，其共同實行、教唆或幫助者，雖無特定關係，仍以正
        犯或共犯論。但得減輕其刑」經比較結果，無身分關係
        之人與有身分關係之人共犯，無身分關係之人自以修正
        後之「得減輕其刑」有利，應以修正後刑法第31條第1
        項規定對被告丙○○、辛○○、乙○○有利。
      2.刑法第28條共同正犯之範圍，已修正限縮於共同實行犯
        罪行為者始成立共同正犯，排除陰謀犯、預備犯共同正
        犯，新舊法就共同正犯之範圍，既有變動，自屬行為後
        法律有變更，而非僅屬文字修正，有新舊法比較適用之
        問題，被告等係共同正犯，依新舊法均相同，修正後之
        規定，並未較有利於被告等。
      3.於94年1月7日修正公布並於95年7月1日施行之新刑法第
        33條第5款規定：「主刑之種類如下：五罰金：新臺幣
        1,000元以上，以百元計算之」。刑法施行法第1條之1
        規定：「中華民國94年1月7日刑法修正施行後，刑法分
        則編所定罰金之貨幣單位為新臺幣。94年1月7日刑法修
        正時，刑法分則編未修正之條文定有罰金者，自94年1
        月7日刑法修正施行後，就其所定數額提高為三十倍。
        但72年6月26 日至94年1月7日新增或修正之條文，就其
        所定數額提高為三倍。」。經比較修正前、後關於科處
        罰金刑之最低刑度規定，自應以被告行為時之修正前法
      4.有關刑罰減輕之規定，修正前刑法第65條第2項原規定
        「無期徒刑減輕者，為7年以上有期徒刑」，新法則修
        正為「無期徒刑減輕者，為20年以下15年以上有期徒刑
        。」。
      5.就罰金刑之加減例，修正前刑法第68條規定「拘役或罰
        金加減者，僅加減其最高度」，修正後刑法第67條則規
        定「有期徒刑或罰金加減者，其最高度及最低度同加減
        之」，並刪除第68條有關罰金刑加減之規定，進言之，
        經修正後，罰金之最低度刑亦在加減之列。
      6.再按數罪併罰，有二裁判以上者，依刑法第51條規定，
        定其應執行刑，刑法第53條定有明文。而舊刑法第51條
        第5款規定：「宣告多數有期徒刑者，於各刑中之最長
        期以上，各刑合併之刑期以下，定其刑期。但不得逾20
        年」；新刑法第51條第5款則規定：「宣告多數有期徒
        刑者，於各刑中之最長期以上，各刑合併之刑期以下，
        定其刑期。但不得逾30年」。然被告丙○○所宣告之刑
        並未逾二十年，新舊法比較，尚無利或不利之問題。
      7.被告丙○○、辛○○、乙○○均未經審酌須判處無期徒
        刑，尚無「無期徒刑減輕」之比較問題，亦無定執行刑
        超過20年之問題，而上揭刑法第31條第1項關於共犯與
        身分關係之減輕效果，則以修正後刑法第31條第1項規
        定對被告丙○○、辛○○、乙○○有利。經綜合適用修
        正前、後之罪、刑相關規定予以比較結果，應以新修正
        之刑法，較有利於被告丙○○、辛○○、乙○○等人，
        依現行刑法第2條第1項後段規定，關於被告丙○○、辛○○、乙○○部分，自應整體適用新修正刑法之有關規
        定。
    (三)至於：
      1.關於褫奪公權，貪污治罪條例第17條規定：「犯本條例
        之罪，宣告有期徒刑以上之刑者，並宣告褫奪公權」，
        則就犯貪污治罪條例之罪，是否應褫奪公權，自應依上
        開特別規定，不再適用刑法第37條第2項之規定。且依
        刑法第11條規定適用刑法總則褫奪公權之期間時，因修
        正前後刑法第37條第2項均規定褫奪期間為1年以上10年
        以下，亦即適用修正前後之規定並無不同，故亦不生比
        較適用之問題。
      2.刑法第38條有關沒收之規定亦經修正，惟沒收為從刑，
        如前述，從刑附屬於主刑，除法律有特別規定者外，應
        依主刑所適用之法律。
  三被告等所為：
    (一)公訴意旨認被告就犯罪事實二之部分，係犯貪污治罪條例
      第4條第1項第1款之侵占公有財物罪；然查，證人楊昆城
      之職務為負責督導花東油料庫三軍主、附油的接收、儲存
      、補給、油料設施之維護，而實際上油料係由三個分庫之
      作業組保管持有，此業據證人楊昆城於原法院審理時證述
      明確（見原審卷(二)第216頁筆錄），顯見證人楊昆城就花
      東油料庫之油料，並無持有之關係，其僅係以督導之身分
      ，督導油料之接收、儲存等作業，故其自無所謂「侵占」
      公有財物之問題；而證人楊昆城向該管作業人員佯稱因漏
      油須補充而使被告等人抽油，其顯係施用詐術，使該管作
      業人員陷於錯誤，而使其等抽油，因而詐得軍用航空用油
      ，故被告之行為應與貪污治罪條例第5條第1項第2款之利
      用職務上之機會詐取公有財物罪之構成要件相當，檢察官
      認被告犯同條例第4條第1項第1款之侵占公有財物罪，即
      非允適，惟其基本事實同一，本院自應予審理，並變更其
      起訴法條。
    (二)按利用職務上之機會詐取財物罪，就詐取財物之要件而言
      ，與刑法第339條第1項詐欺罪相同，均以行為人意圖為自
      己或第三人不法之所有，以詐術使人將本人或第三人之物
      交付為要件。又按貪污治罪條例第4條第1項第1款之竊取
      公有財物罪，係以公務員意圖不法，對於公有財物，假借
      其職務上之權力、機會或方法竊取之者為犯罪構成要件，
      故公務員利用其職務上之權力、機會或方法，竊取公有財
      物者，即屬之。查，本件楊昆城、李坤源、張建國於前開
      行為時，均為公務員；楊昆城及被告甲○○、丁○○、己○○、戊○○、庚○○、丙○○意圖為自己不法之所有，
      利用其職務上之機會、方法，以佯稱油管破損漏油，需要
      補充之方式，施用詐術，使該管人員陷於錯誤而使被告甲○○、丁○○、己○○、戊○○、庚○○、丙○○抽取公
      有軍用航空用油，楊昆城所為應係利用職務上之機會詐取
      公有財物；又李坤源、張建國與被告甲○○、丁○○、己○○、戊○○、庚○○、丙○○、辛○○、乙○○意圖為
      自己不法之所有，而竊取公有軍用柴油，李坤源、張建國
      所為，應係竊取公有財物。而依貪污治罪條例第3條規定
      ：「與前條人員共犯本條例之罪者，亦依本條例處斷。」
      ，是無公務員身分之被告等人分別與有公務員身分之楊昆
      城、李坤源、張建國共犯本條例第5條第1項第2款之利用
      職務上之機會詐取財物罪及本條例第4條第1項第1款之竊
      取公有財物罪，依前開特別規定，即須同依本條例第5條
      第1項第2款之利用職務上之機會詐取財物罪及本條例第4
      條第1項第1款之竊取公有財物罪論處。
    (三)核被告甲○○、丁○○、己○○、庚○○、丙○○就犯罪
      事實二所為，均係犯貪污治罪條例第5條第1項第2款之利
      用職務上之機會，詐取財物罪；被告甲○○、丁○○、己○○、庚○○、丙○○、辛○○、乙○○就犯罪事實三所
      為，均係犯貪污治罪條例第4條第1項第1款之竊取公有財
      物罪。被告甲○○、丁○○、己○○、庚○○與證人楊昆
      城、戊○○間就犯罪事實二之(一)、(二)部分，被告甲○○、
      丁○○、己○○、庚○○、丙○○與證人楊昆城、戊○○
      就犯罪事實二之(三)部分；被告等7人與證人李坤源、張建
      國、戊○○間就犯罪事實三之部分；均有犯意之聯絡及行
      為之分擔，均為共同正犯。又依貪污治罪條例第3條規定
      ：「與前條人員共犯本條例之罪者，亦依本條例處斷。」
      ，是無公務員身分之被告與有公務員身分之楊昆城、李坤
      源、張建國共犯同條例第5條第1項第2款之利用職務詐取
      公有財物罪及同條例第4條第1項第1款之竊取公有財物罪
      ，依前開特別規定及刑法第31條第1項之規定，即須同依
      同條例第5條第1項第2款之利用職務詐取公有財物罪及同
      條例第4條第1項第1款之竊取公有財物罪論處，惟被告丙○○、辛○○、乙○○應分別依修正後刑法第31條第1項
      但書規定，減輕其刑（其餘被告因係適用修正前刑法規定
      ，故未予減輕其刑）。
    (四)被告甲○○、丁○○、己○○、庚○○在犯罪事實二之(一)
      、(二)，及被告甲○○、丁○○、己○○、庚○○、丙○○
      在犯罪事實二之(三)所示各該日之所為，其目的分別均在同
      一之設法詐取油料庫之軍用航空用油，以便販售牟利，因
      一次無法全部運完，始接續詐取，應均各論以接續犯。又
      被告等7人在犯罪事實三所示之竊取軍用柴油之所為，其
      目的均係在同一犯罪機會設法竊取油料庫內之軍用柴油以
      便販售牟利，因一次無法全部竊完，始接續多日竊取，亦
      應論以接續犯。
    (五)被告甲○○、丁○○、己○○、庚○○就犯罪事實二之(一)
      、(二)、(三)所為，時間緊接，手段雷同，所犯又為構成要件
      相同之罪，顯係基於概括之犯意為之，為連續犯，應依修
      正前刑法第56條之規定以一罪論，並加重其刑。
    (六)被告甲○○、丁○○、己○○、戊○○、庚○○、丙○○
      所犯上開2罪，犯意各別，行為互殊，應分論併罰。
    (七)被告己○○前曾因竊盜案件，經台灣台南地方法院於87年
      7月29日以87年度易字第1826號判處有期徒刑2年確定，於
      88年5月7日入監，於89年6月23日縮短刑期假釋出監，並
      於90年5月6日假釋期滿執行完畢，有卷附本院被告前案紀
      錄表可按，其受有期徒刑之執行完畢，5年內故意再犯本
      件與公務員共同詐取、竊取財物之有期徒刑以上之罪，為
      累犯，依法加重其刑。
    (八)本件被告丙○○、辛○○、乙○○雖涉犯上開犯行，然被
      告丙○○、辛○○、乙○○均係受雇於被告甲○○、丁○○等人，所涉犯罪情節尚屬輕微，所得亦非甚鉅，其所為
      對於他人及國家社會侵害之程度尚非屬重大等一切情狀，
      認被告之犯罪情節與貪污治罪條例第5條第1項第2款、第4
      條第1項第1款之法定本刑相較，縱對之科以最低度法定刑
      猶嫌過重，依客觀上以一般國民生活經驗法則，實屬情輕
      法重，當足引起一般人之同情，是本院認為被告丙○○、
      辛○○、乙○○所為，顯有足堪憫恕之處，爰就被告丙○○詐取公有財物罪及竊取公有財物罪之部分及被告辛○○
      、乙○○竊取公有財物罪之部分，均依刑法第59條之規定
      酌減輕其刑。並依法遞減輕之。
肆、撤銷改判之理由：
    原審就被告甲○○、丁○○、己○○、庚○○、丙○○、辛○○、乙○○部分予以論罪科刑，固非無見。惟查，一按本
    次法律變更，比較時應就罪刑有關之共犯、未遂犯、想像競
    合犯、牽連犯、連續犯、結合犯，以及累犯加重、自首減輕
    暨其他法定加減原因（如身分加減）與加減例等一切情形，
    綜其全部罪刑之結果而為比較（最高法院95年5月23日95 年
    度第8次刑庭會議決議參照）；乃原判決就新刑法修正中罰
    金最低刑之提高、連續犯之刪除及刑法第31條第1項關於共
    犯與身分關係減輕之規定予以割裂適用，自有未當。二被告
    等於蘇澳油料分庫長林華翰發覺前竊取F坑道軍用柴油之數
    量，經認定為53000加侖，有如前述；原判決認定為60000加
    侖，同有未洽。三臺灣基隆地方法院檢察署檢察官就96年度
    偵字第997號卷移送併辦意旨另以：被告丁○○、戊○○於
    洋明公司從94年8月至11月間承包聯勤第三地區支援指揮部
    辦理八堵油料分庫「海用油池及所屬加油站油池清洗暨附屬
    設施整修工程」期間，竟與吳元通、柳諳昇共同意圖為自己
    不法所有之犯意聯絡，並基於同一犯罪機會之單一犯罪決意
    ，利用油罐車將抽取自八堵油料分庫編號D31至D35號油池內
    底油載運至中國石油股份有限公司桃園煉油廠重鍊之機會，
    接續多次結夥三人以上，竊取油池中可供使用之軍用柴油，
    共計竊得約10萬加侖之軍用柴油，逕行運出販賣牟利，認被
    告丁○○此部分涉加有加重竊盜犯行，且與本案犯罪事實欄
    三部分有連續犯之關係，而移送併辦；惟按連續犯之所謂出
    於概括犯意，必須其多次犯罪行為自始均在一個預定犯罪計
    劃以內，出於主觀上始終同一犯意之進行，若中途另有新犯
    意發生，縱所犯為同一罪名，究非連續其初發的意思，即不
    能成立連續犯；最高法院70年台上字第6296號著有判例。被
    告丁○○就移送併辦部分與本案犯罪事實三所示竊盜之犯行
    ，時間已相隔六月，犯罪手段又不相同，尚難認為自始即基
    於同一之概括犯意為之，不得論以連續犯；乃原法竟併予審
    判，亦有未當。被告等之上訴意旨仍執陳詞否認犯罪，雖為
    無理由；然原判決關於被告甲○○、丁○○、己○○、庚○○、丙○○、辛○○、乙○○部分部分既有上開可議之處，
    自應由本院將原判決關於被告甲○○、丁○○、己○○、庚○○、丙○○、辛○○、乙○○部分撤銷改判。爰審酌被告
    等人不思以正常管道賺取錢財，竟利用其與軍中人員熟識之
    機會，詐取或竊取公有軍用油料，並持之變賣，嚴重侵害國
    家法益，及其犯罪之動機、目的、手段，所生損害等一切情
    狀，分別量處如主文所示之刑，並就被告甲○○、丁○○、
    己○○、庚○○、丙○○之部分定其應執行之刑。又就被告
    等7人均依貪污治罪條例第17條之規定，宣告褫奪公權如主
    文所示。再按貪污治罪條例第8條第2項固規定犯第4條至第6
    條之罪，在偵查中自白，得減輕其刑，惟被告等人並未自動
    繳交全部所得財物，自無該條所示得減輕其刑之適用，併此
    敘明。至犯罪所得財物即「JP-4」航空用油4萬2千加侖、「
    JP-8」航空用油2萬加侖及軍用柴油47400加侖（原竊得軍用
    柴油53000加侖加上後竊得之1萬2千加侖，扣除被告等人補
    回之1萬2千加侖及遭查獲之5600加侖），均應依被告等人共
    犯之部分予以連帶追繳並發還被害人國防部聯勤第二地區支
    援指揮部花東油料庫及國防部聯合後勤司令部第三區支援指
    揮部北部地區油料庫，如全部或一部無法追繳時，應追徵其
    價額，或以其財產抵償之。扣案之車牌號碼058-HS號油罐車
    1輛、輸油管2條、無線電5支為被告丁○○所有，無線電1支
    為被告甲○○所有，均為供其等為上開犯罪所用之物，業據
    被告丁○○、甲○○坦認在卷，均應依刑法第38條第1項第2
    款之規定宣告沒收之。又本院係以原審判決適用法條不當而
    撤銷原審判決，故本院判決量處之刑期，不受刑事訴訟法第
    370條前段禁止不利益變更原則之限制，附此敘明。
伍、臺灣基隆地方法院檢察署檢察官就96年度偵字第997號卷移
    送併辦意旨及原審判決另以：被告丁○○、戊○○於洋明公
    司從94年8月至11月間承包聯勤第三地區支援指揮部辦理八
    堵油料分庫「海用油池及所屬加油站油池清洗暨附屬設施整
    修工程」期間，竟與吳元通、柳諳昇（均另行由臺灣基隆地
    方法院檢察署檢察官偵辦）共同意圖為自己不法所有之犯意
    聯絡，並基於同一犯罪機會之單一犯罪決意，利用油罐車將
    抽取自八堵油料分庫編號D31至D35號油池內底油載運至中國
    石油股份有限公司桃園煉油廠重鍊之機會，接續多次結夥三
    人以上，竊取油池中可供使用之軍用柴油，共計竊得約10萬
    加侖之軍用柴油，逕行運出販賣牟利，認此部分涉加有加重
    竊盜犯行，且與本案犯罪事實欄三部分有連續犯之關係，而
    移送併辦，原法院亦併予審理。惟按連續犯之所謂出於概括
    犯意，必須其多次犯罪行為自始均在一個預定犯罪計劃以內
    ，出於主觀上始終同一犯意之進行，若中途另有新犯意發生
    ，縱所犯為同一罪名，究非連續其初發的意思，即不能成立
    連續犯；最高法院70年台上字第6296號著有判例。被告丁○○就移送併辦部分及犯罪事實三所示竊盜之犯行，時間已相
    隔六月，犯罪手段又不相同，尚難認為自始即基於同一之概
    括犯意為之，不得論以連續犯；本院亦無從併予審判。此部
    分應退回原檢察署檢察官另為適法之處置。
據上論斷，應依刑事訴訟法第369條第1項前段、第364條、第299
條第1項前段、第300條、第370條後段，貪污治罪條例第3條、第
4條第1項第1款、第5條第1項第2款、第10條第1項、第2項、第17
條，刑法第11條前段、第2條第1項、第28條、第59條、第31條第
1項、第51條第5款、第37條第2項、第38條第1項第2款，修正前
刑法第28條、第56條、第51條第5款、第51條第8款、第31條第1
項、第47條第1項、第38條第1項第2款，判決如主文。
本案經檢察官李金定到庭執行職務。
中    華    民    國    98    年    11    月    26    日
                  刑事第三庭    審判長法  官 陳博志
                                      法  官 許文章
                                      法  官 劉興浪
以上正本證明與原本無異。
如不服本判決，應於收受送達後10日內向本院提出上訴書狀，其
未敘述上訴之理由者並得於提起上訴後10日內向本院補提理由書
（均須按他造當事人之人數附繕本）「切勿逕送上級法院」。
                                      書記官 陳嘉文
中    華    民    國    98    年    12    月    3     日
附錄：本案論罪科刑法條全文：
貪污治罪條例第3條
與前條人員共犯本條例之罪者，亦依本條例處斷。
貪污治罪條例第4條
有下列行為之一者，處無期徒刑或 10 年以上有期徒刑，得併科
新台幣 1 億
元以下罰金：
一  竊取或侵占公用或公有器材、財物者。
二  藉勢或藉端勒索、勒徵、強占或強募財物者。
三  建築或經辦公用工程或購辦公用器材、物品，浮報價額、數
量、收取回扣或有其他舞弊情事者。
四  以公用運輸工具裝運違禁物品或漏稅物品者。
五  對於違背職務之行為，要求、期約或收受賄賂或其他不正利
益者。
前項第 1 款至第 4 款之未遂犯罰之。
貪污治罪條例第5條
有下列行為之一者，處 7 年以上有期徒刑，得併科新台幣 6 千
萬元以下罰
金：
一  意圖得利，擅提或截留公款或違背法令收募稅捐或公債者。
二  利用職務上之機會，詐取財物者。
三  對於職務上之行為，要求、期約或收受賄賂或其他不正利益
者。
前項第 1 款及第 2 款之未遂犯罰之。
貪污治罪條例第10條
犯第 4 條至第 6 條之罪者，其所得財物，應予追繳，並依其情
節分別沒收或發還被害人。
前項財物之全部或一部無法追繳時，應追徵其價額，或以其財產
抵償之。
為保全前二項財物之追繳、價額之追徵或財產之抵償，必要時得
酌量扣押其財產。
貪污治罪條例第17條
犯本條例之罪，宣告有期徒刑以上之刑者，並宣告遞奪公權。


司法院資訊處製作；財團法人民間司法改革基金會備份。
